【裁判字號】    99,抗,223
【裁判日期】    991117
【裁判案由】    選派檢查人
【裁判全文】
臺灣高雄地方法院民事裁定               99年度抗字第223號
抗  告  人  永全加油站股份有限公司
法定代理人  乙○○
相  對  人  甲○○○
上列抗告人因與甲○○○間選派檢查人事件，對於中華民國99年
8 月31日本院99年度聲更（一）字第3 號所為裁定，提起抗告，
本院裁定如下：
    主  文
抗告駁回。
抗告程序費用壹仟元由抗告人負擔。
    理  由
一、抗告意旨略以：按公司法第245 條第1 項雖未限制少數股東
    僅有在必要時始得聲請法院選派檢查人，然依非訟事件法第
    175 條第1 項規定及其立法理由，法院自應就該少數股東聲
    請選派檢查人之目的是否正當、其聲請是否有必要等情審究
    。本件相對人向原審法院具狀聲請選派檢查人，實係權利濫
    用，實際上欲透過聲請選派檢查人之手段，漫無目的檢查，
    騷擾抗告人，意圖使抗告人陷於經營困難。況相對人與其配
    偶均為抗告人之股東，渠等夫婦、子女與抗告人之法定代理
    人同居，且皆設籍於高雄縣岡山鎮○○○街32巷9 號，抗告
    人歷年來均在上開設籍住所召開股東常會，惟相對人拒不出
    席股東常會或雖出席而不簽到，並虛構抗告人未召開股東常
    會，顯為權利濫用。又抗告人於民國（下同）98年間召開股
    東會決議發放股利，而以臺灣中小企業銀行票號AW0000000
    、AW0000000 支票，當場交付相對人及其配偶，然迄今仍未
    兌現，足見相對人夫婦刻意箝制抗告人，意圖干擾抗告人正
    常營運。綜上，原審並未審酌相對人聲請選派檢查人之目的
    是否正當，其聲請是否必要等，逕憑相對人片面之詞，以相
    對人符合資格即准予選派檢查人之聲請，於法顯有未合，為
    此爰提起抗告，請求廢棄原裁定，並駁回相對人之聲請等語
    。
二、按繼續一年以上，持有已發行股份總數百分之三以上之股東
    ，得聲請法院選派檢查人，檢查公司業務帳目及財產情形，
    公司法第245 條第1 項定有明文。次按，公司法第245 條第
    1 項所定聲請選派檢查人之規定，除具備繼續一年以上，持
    有已發行股份總數百分之三之股東之要件，別無其他資格之
    限制（最高法院86年度台抗字第108 號裁定要旨參照）。股
    份有限公司之股東為行使公司法所賦予之單獨股東權或少數
    股東權，實有必要直接檢查公司業務帳目及財產情形，因此
    ，公司法乃於第245 條第1 項賦予少數股東對公司業務及財
    產狀況之檢查權。又為防止少數股東濫用此一權利，公司法
    嚴格其行使要件，股東需持股達已發行總股份數量百分之三
    以上，且必須向法院聲請選派檢查人，檢查內容並以「公司
    業務帳目及財產情形」為限，是立法上，已就行使檢查權對
    公司營運所造成之影響，與少數股東權益之保障間，加以斟
    酌、衡量。從而，倘具備繼續一年以上持有已發行股份總數
    百分之三之股東之要件，聲請法院選任檢查人，對公司業務
    帳目及財產狀況為檢查，公司即有容忍檢查之義務。
三、經查：
  （一）相對人自96年間起繼續持有抗告人公司股票7,200 股達
    一年以上，占抗告人公司股份總數40,000股，達已發行股份
    總數百分之十八之事實，有股東名簿在卷可稽，足認相對人
    係繼續一年以上，持有抗告人股份百分之三以上之股東，核
    與公司法第245 條規定聲請法院選派公司檢查人之要件相符
    ，揆諸前引規定及說明，抗告人即有容忍檢查之義務，而與
    抗告人是否已善盡公司治理義務、有無怠忽職守無涉。
  （二）又公司法第245 條第1 項規定檢查人之檢查內容為「公
    司業務帳目及財產情形」，並未限制檢查之範圍，且檢查人
    之權限僅在將其檢查之結果報告選任機關，而檢查之範圍事
    涉專業，應由檢查人依實際檢查情形之必要性，本諸專業之
    確信，在法院之監督下，自行裁量為之，自不應由法院預先
    設限，若檢查人有違法或濫權情形，抗告人亦得另謀救濟，
    非得僅以此即遽謂相對人為本件選派檢查人之聲請有權利濫
    用情事。況相對人聲請選派檢查人，係本於股東共益權之行
    使，且其未於短期間內重複、多次為之，難認有何權利濫用
    之情事；再者，檢查人之選派，僅係公司帳目、財產之稽核
    ，公司如依法定程序建立健全之財務制度，通常情形本不致
    因檢查人之稽核而受影響，抗告人並未舉證公司正常營運將
    因檢查人之選派及行使職權而生如何影響之具體情事，況少
    數股東聲請選派檢查人之權限，既為法律所賦予，其目的除
    為保障股東投資權益外，亦隱含使公司健全發展之目的，難
    認相對人無聲請選派檢查人之必要，是抗告人以前詞辯稱相
    對人無檢查必要並濫用權利，藉此干擾公司正常營運云云，
    要非可採。故相對人既符合公司法第245 條第1 項規定之要
    件，原審法院裁定准許選任王淑冬會計師為檢查人，檢查抗
    告人之業務帳目及財產情形，於法並無違誤。抗告人猶執前
    詞，求予廢棄原裁定，為無理由，應予駁回。
四、據上論結，本件抗告為無理由，依非訟事件法第46條、第21
    條第2 項、第24條第1 項，民事訴訟法第495 條之1 第1 項
    、第449 條第1 項、第78條、第95條，裁定如主文。
中    華    民    國    99    年    11    月    17    日
                    民事鳳山分庭審判長法  官  楊富強
                                      法  官  何悅芳
                                      法  官  吳文婷
正本係照原本作成。
本裁定除以適用法規顯有錯誤為理由，並經本院許可外，不得再
抗告。如提起再抗告，應於收受後10日內委任律師為訴訟代理人
向本院提出再抗告狀。並繳納再抗告費新台幣1,000 元。
中    華    民    國    99    年    11    月    18    日
                                      書記官  林仕興

司法院資訊處製作；財團法人民間司法改革基金會備份。
